臺北高等行政法院判決
　　　　　　　　　　　　　　　　　　 94年度簡字第00699號
原　　　告　甲○○
被　　　告　臺北縣政府
代　表　人　周錫瑋縣長）住同.
上列當事人間因漁業法事件，原告不服行政院農業委員會中華民
國94年6月14日農訴字第0940113916號訴願決定，提起行政訴訟
。本院判決如下：
　　主  文
原告之訴駁回。
訴訟費用由原告負擔。
　　事  實
一、事實概要：
    緣原告擅自進入被告機關公告封溪護漁之臺北縣石碇鄉區（石碇鄉潭邊村）禁漁區內釣魚，經臺北縣警察局新
    店分局石碇分駐所員警於民國（下同）94年1月6日上午7時
    查獲，遂函移被告機關以其違反漁業法規定，裁處新臺幣3
    萬元罰鍰，原告不服，提起訴願遭決定駁回，遂提起本件行
    政訴訟。
二、兩造聲明：
　　(一)原告聲明求為判決：1.訴願決定及原處分均撤銷。
                        2.訴訟費用由被告負擔。
　　(二)被告聲明求為判決：1.駁回原告之訴。
                        2.訴訟費用由原告負擔。
三、兩造之爭點：被告以原告於公告封溪護漁之禁漁區內釣魚，
                違反漁業法規定，裁處新臺幣3萬元罰鍰，是
                否適法？
　　(一)原告主張之理由：
      1.原告因工作因素，長期居住國外，故不知石碇溪已於93
        年8月10日起開始封溪。因本身工作性質薪資為按件計
        酬方式，平日並無多餘之預算可當休閒活動，故選擇花
        費及少的溪釣活動。原告在一般溪流所釣獲的魚，亦隨
        手放回，僅求心靈寧靜而已，並無他圖，所以當日既未
        攜帶魚簍等器具也未有任何的漁獲，筆錄中亦有記載。
      2.縣府、地方對於封溪之消息發佈與公告告示牌之設立，
        似乎有不盡完善之處，石碇封溪之公告告示牌設立的位
        址及數量，亦不夠醒目與不足；若非承辦警員告知，原
        告真的沒注意到有告示牌存在。此乃非「善盡告知義務
        」之態度。
      3.民眾進行垂釣早已蔚為風尚且於一般認知上為娛樂行為
        ，與漁民之補獲量差之千里，絕非違反善良風俗，民眾
        並非願意違法，查先進國家日本對於進行垂釣之管理有
        當，使民眾能為以遵循；而今我國民眾生活品質日益提
        昇，欲從事相關娛樂卻遭政府一再禁止，要此熱愛垂釣
        民眾何去何從，期望我大有為之政府能發揮高度智慧，
        早日訂定相關明確管理辦法「不教而殺」可能是最大癥
        結所在。事發當日，前來處理之員警只說此溪流已經封
        溪就開始搜證拍照，是否應先告知理由後勸離，就是因
        為不知已封溪才在此溪段釣魚，假如有先口頭告知的話
        ，原告一定馬上離開，且會提醒其他釣友勿前往該處釣
        魚，也等於幫忙宣傳封溪資訊，如此便宜行事作為，實
        在令原告無法接受！
      4.如台北縣政府網站溪釣資訊中所言「近年來政府實施週
        休二日，每逢假日走出戶外成了一家大小或與親朋好友
        團聚交談最佳生活方式。而釣魚活動更是一個可提供全
        家一起同心協力又不須任何花費就可滿載而歸且增進彼
        此情誼及訓練孩童耐力及判斷力最好的戶外活動之一。
        本縣幅員遼闊，大小河川錯綜縱橫其間，漁源豐富，是
        適合溪釣好場所，本府特別在此提供本縣可溪釣場所，
        除可讓民眾多一些選擇外，更希望帶給您一個愉快的釣
        魚假期。」
      5.今遭罰款3萬元，或許該金額對於一般人影響不大，但
        對原告來說確是生活上極大負擔，綜上所言，請鈞院撤
        銷原處分。
　　(二)被告主張之理由：
      1.按漁業法第44條第4款規定，主管機關為資源管理及漁
        業結構調整，得以公告規定漁區、漁期之限制或禁止。
        另依同法第65條第5款規定，違反第44條第4款至第9款
        規定之一者，處新臺幣3萬元以上15萬元以下罰鍰（證
        據5）。
      2.臺北縣石碇鄉永定溪、石碇溪、烏塗溪及彭山溪等封溪
        護漁區段業經被告93年7月8日北府農畜字第0930167976
        1號公告，自93年8月10日起至96年8月9日起禁止以任何
        方式採捕水產動植物（含垂釣、撈蝦、徒手捕抓等）（
        證據6），又以93年7月8日北府農畜字第0930467976號
        函（證據7）檢送上述公告請臺北市政府、高雄市政府
        及各縣市政府予以公告周知，並於該封溪護漁區段設置
        告示牌。
      3.承上；查被告已於實施禁漁前1個月依據漁業法第44條
        規定公告漁區、漁期禁止事項在案，並將公告事項登載
        於臺北縣政府網站供大眾閱覽，另網站「溪釣資訊」並
        同時告示有「釣客注意事項」（證據8），且現場均設
        有告示牌（證據9），原告指稱被告「不教而殺」，顯
        與事實不符。原告失查告示而於該區段採獵溪魚，致觸
        罰則，被告亦憫其情，即以94年2月1日北府農林字第09
        40050813號函處以最輕罰鍰3萬元，薄懲示警，並無不
        當。
      4.綜上，原告主張為無理由，請駁回原告之訴。
　　理  由
一、本件被告代表人原為乙○○，訴訟中變更為周錫偉，業據被
    告新任代表人提出承受訴訟狀聲明承受訴訟，核無不合，應
    予准許。
二、按漁業法第44條第4款規定，主管機關為資源管理及漁業結
    構調整，得以公告規定漁區、漁期之限制或禁止。另依同法
    第65條第5款規定，違反第44條第4款至第9款規定之一者，
    處新臺幣3萬元以上15萬元以下罰鍰。
三、本件被告以原告擅自進入被告機關公告封溪護漁之臺北縣石
    碇鄉區（石碇鄉潭邊村）禁漁區內釣魚，經警於94
    年1月6日上午7時查獲，違反漁業法規定，乃裁處3萬元罰鍰
    ，原告不服，提起訴願遭決定駁回，循序起訴意旨如事實欄
    所載。
四、查臺北縣石碇鄉永定溪、石碇溪、烏塗溪及彭山溪等封溪護
    漁區段業經被告93年7月8日北府農畜字第09301679761號公
    告，自93年8月10日起至96年8月9日起禁止以任何方式採捕
    水產動植物（含垂釣、撈蝦、徒手捕抓等），又以93年7月8
    日北府農畜字第0930467976號函檢送上述公告請臺北市政府
    、高雄市政府及各縣市政府予以公告周知，並於該封溪護漁
    區段設置告示牌各情，有被告93年7月8日北府農畜字第
    09301679761號公告，93年7月8日北府農畜字第0930467976
    號函等附原處分卷可稽；次查原告因進入被告機關公告封溪
    護漁之臺北縣石碇鄉區（石碇鄉潭邊村）禁漁區內
    釣魚，經警於94年1月6日上午7時查獲之事實，亦有現場照
    片、釣具魚桿查扣代保管單、調查筆錄等附原處分卷可按，
    自堪認定。是被告以原告違反上揭漁業法規定，乃裁處3萬
    元罰鍰，洵屬有據。
五、原告雖以前情據為爭執，惟查「人民違反法律上之義務而應
    受行政罰之行為，法律無特別規定時，雖不以出於故意為必
    要，仍須以過失為其責任條件。但應受行政罰之行為，僅須
    違反禁止規定或作為義務，而不以發生損害或危險為其要件
    者，推定為有過失，於行為人不能舉證證明自己無過失時，
    即應受處罰。」司法院釋字第275號解釋甚明。被告已於實
    施禁漁前1個月依據漁業法第44條規定公告漁區、漁期禁止
    事項在案，並將公告事項登載於臺北縣政府網站供大眾閱覽
    ，另網站「溪釣資訊」並同時告示有「釣客注意事項」，且
    現場均設有告示牌，此有「溪釣資訊」網頁資料及告示牌照
    片附原處分卷可稽，原告指稱被告不教而罰，顯非可採。況
    法令一經公布，民眾即有知悉之義務，非得以不知法令執為
    免責之論據；參照上揭司法院解釋，亦難謂原告無可歸責之
    事由；被告斟酌原告失查告示而於該區段採獵溪魚，致觸罰
    則，以94年2月1日北府農林字第0940050813號函處以最輕罰
    鍰3萬元，並無違誤，訴願決定予以維持，亦無不合；原告
    訴請撤銷，為無理由，應予駁回。又本件係適用簡易訴訟程
    序，爰不經言詞辯論逕為判決。
據上論結，本件原告之訴為無理由，爰依行政訴訟法第233條第1
項、第98條第3項前段，判決如主文。
中　　華　　民　　國　　94　　年　　12　　月　　29　　日
                    第六庭法　官　許瑞助
上為正本係照原本作成。
本件以訴訟事件所涉及之法律見解具有原則性者為限，始得於本
判決送達後20日內向本院提出上訴狀並表明上訴理由，如已於本
判決宣示後送達前提起上訴者，應於判決送達後20日內補具上訴
理由（均按他造人數附繕本），且經最高行政法院許可後方得上
訴。
中　　華　　民　　國　　94　　年　　12　　月　　29　　日
                          書記官  吳芳靜
